【裁判字號】    95,抗,1321
【裁判日期】    950929
【裁判案由】    假處分
【裁判全文】
臺灣高等法院民事裁定                  95年度抗字第1321號
抗  告  人  萬泰商業銀行股份有限公司
法定代理人  甲○○
相  對  人  乙○○
抗告人因與相對人乙○○間假處分事件，對於中華民國95年8月
4日臺灣板橋地方法院95年度裁全字第7804號所為裁定提起抗告
，本院裁定如下：
    主  文
原裁定廢棄。
抗告人以新台幣壹佰零肆萬元或同面額之中央政府建設公債九十
二年度甲類第六期債票供擔保後，得禁止相對人就其所有如附表
一所示之不動產為移轉、設定他項權利、出租及其他一切處分行
為。
聲請及抗告費用均由相對人負擔。
    理  由
一、抗告人即債權人(下稱抗告人)於原法院聲請及本件抗告意旨
    略以：訴外人禾秝興業有限公司(下稱禾秝公司)於民國95年
    1月4日邀同訴外人林美惠為連帶保證人，向抗告人借款新臺
    幣 (下同)200萬元。嗣禾秝公司未能依約還本付息，已喪失
    期限利益，全部借款債務視為到期，屢經連繫還款未果，抗
    告人乃於95年 7月11日向台灣台北地方法院聲請假扣押，並
    起訴請求禾秝公司及林美惠連帶清償 150萬9430元及如附表
    二所示之利息、違約金；詎林美惠竟於95年 6月29日將其僅
    有如附表一所示之不動產 (下稱系爭不動產) 贈與其夫即相
    對人乙○○，並完成所有權移轉登記；惟恐抗告人對於其等
    提起撤銷贈與行為之訴時，相對人將系爭不動產為移轉、設
    定他項權利及其他一切處分行為，致其現狀改變，而有日後
    難以執行或甚難執行之虞，為此願供擔保以補釋明之不足，
    依民事訴訟法第 532條規定聲請假處分。惟原法院竟以抗告
    人未能釋明假處分之原因，裁定駁回抗告人之聲請，為此提
    起抗告，請求廢棄原裁定，准許抗告人供擔保而為假處分之
    聲請等語。
二、按債權人就金錢以外之請求，因請求標的之現狀變更，有日
    後不能強制執行，或甚難強制執行之虞，欲保全強制執行者
    ，得聲請假處分，民事訴訟法第 532條定有明文。又請求及
    假處分之原因，應釋明之；前項釋明如有不足，而債權人陳
    明願供擔保或法院認為適當者，法院得定相當之擔保，命供
    擔保後為假處分，此觀民事訴訟法第533條準用同法第526條
    規定自明。經查：抗告人主張其為林美惠及禾秝公司之債權
    人，得請求其等2人連帶清償150萬9430元及如附表二所示之
    利息、違約金，而林美惠於95年 6月29日將其僅有之系爭不
    動產，以夫妻贈與為由，移轉所有權登記予相對人，然林美
    惠並無其他財產，故抗告人得依民法第 244條規定，聲請法
    院撤銷林美惠與相對人間之贈與行為等情，有抗告人提出之
    借據、授信約定書及土地、建物登記謄本等影本在卷可稽 (
    見原法院卷第3頁至6頁、第12頁至15頁) ，足認抗告人就「
    請求原因」即其主張林美惠與相對人詐害其債權之情，已為
    相當之釋明。又依抗告人提出系爭不動產之土地、建物登記
    謄本觀之，系爭不動產移轉所有權予相對人之贈與原因發生
    於95年6月20日，而林美惠仍於翌日即同年6月21日將系爭不
    動產設定本金最高限額 650萬元之第二順位抵押權予訴外人
    林亞嫻，再於95年 6月29日辦畢所有權移轉登記予相對人，
    可見系爭不動產非無再移轉他人所有、設定他項權利，或出
    租他人等等致該不動產之現狀變更，而有日後不能強制執行
    或甚難執行之情形。是抗告人提出系爭不動產之土地、建物
    登記謄本，主張其有避免系爭不動產現狀變更之假處分必要
    ，應認其就「假處分之原因」已為釋明。縱認上開關於假處
    分原因之釋明不足，惟抗告人已陳明願供擔保以補釋明之不
    足，法院即得命供擔保而為准許假處分之裁定。
三、次按法院定擔保金額而為准許假處分之裁定者，該項擔保係
    備供債務人因假處分所受損害之賠償，其數額應依標的物受
    處分後，債務人不能利用或處分該標的物所受之損害額，或
    因供擔保所受之損害額定之，非以標的物之價值為依據 (最
    高法院63年度台抗字第142號判例意旨參照)。查相對人因本
    件假處分後，將受有不能利用系爭不動產出租或其他處分之
    損害，爰審酌抗告人提出系爭不動產所在地之其他不動產成
    交價格資料，系爭不動產之租金以每月 2萬元計算為合理；
    再參以法院辦案期限第一審為1年4個月，第二審及第三審分
    別為2年、1年之期間計算，認抗告人預供擔保104萬元(計算
    式：20000×52＝0000000) 後，得禁止相對人就系爭不動產
    為移轉、設定他項權利、出租及其他一切處分行為。惟原法
    院不察，遽為駁回抗告人假處分之聲請，即有未合。抗告意
    旨指摘原裁定不當，求予廢棄，非無理由。爰由本院將原裁
    定廢棄，並自為裁定如主文第二項所示，以昭適法。
四、據上論結，本院抗告為有理由，爰裁定如主文。
中    華    民    國    95    年    9     月    29    日
                    民事第十庭
                        審判長法  官  阮富枝
                              法  官  陳財旺
                              法  官  吳麗惠
正本係照原本作成。
本裁定除以適用法規顯有錯誤為理由，並經本院許可外，不得再
抗告。如提起再抗告，應於收受後10日內委任律師為訴訟代理人
向本院提出再抗告狀。並繳納再抗告費新台幣１千元。
中    華    民    國    95    年    9     月    29    日
                              書記官  陶美玲


司法院資訊處製作；財團法人民間司法改革基金會備份。
